【裁判字號】    94,訴,2118
【裁判日期】    950825
【裁判案由】    毒品危害防制條例
【裁判全文】
臺灣桃園地方法院刑事判決              94年度訴字第2118號
公  訴  人  臺灣桃園地方法院檢察署檢察官
被      告  甲○○
                    （現另案羈押在臺灣臺北看守所）
上列被告因毒品危害防制條例案件，經檢察官提起公訴（94年度
毒偵字第4109號），本院合議庭裁定改依簡式審判程序，茲判決
如下：
    主  文
甲○○施用第一級毒品，累犯，處有期徒刑拾月。扣案之第一級
毒品海洛因包（合計淨重點柒伍公克，空包裝重零點捌柒公
克），沒收銷燬之。
    事  實
一、甲○○前曾因竊盜案件，經臺灣士林地方法院以89年度易字
    第1017號判決判處有期徒刑6 月確定；又因竊盜案件，經臺
    灣高等法院以90年度上易字第1447號判決判處有期徒刑1 年
    3 月確定；再因違反毒品危害防制條例案件，經臺灣高等法
    院以90年度上訴字第117 號判決判處有期徒刑10月確定；上
    開3 罪經臺灣高等法院以90年度聲字第2335號裁定定應執行
    有期徒刑2 年3 月確定，於民國90年5 月22日入監執行，於
    91年10月1 日縮短刑期假釋出監，於92年7 月8 日縮刑期滿
    假釋未經撤銷，未執行之刑以已執行論（構成累犯）；另因
    施用毒品案件，經臺灣板橋地方法院以88年度毒聲字第1593
    號裁定送觀察、勒戒，因認無繼續施用毒品之傾向，經臺灣
    板橋地方法院檢察署檢察官於88年3 月30日以88年度偵字第
    5625號為不起訴處分確定；又因施用毒品案件，經臺灣板橋
    地方法院以88年度毒聲字第6996號裁定送觀察、勒戒，因認
    有繼續施用毒品之傾向，經臺灣板橋地方法院以89年度毒聲
    字第4862號裁定令入戒治處所施以強制戒治，又經臺灣板橋
    地方法院以90年度毒聲字第1867號裁定停止戒治，所餘戒治
    期間付保護管束，於90年8 月15日執行完畢。詎其仍未戒除
    毒癮，明知海洛因係毒品危害防制條例所稱之第一級毒品，
    不得非法持有及施用，竟基於施用第一級毒品之犯意，於94
    年7 月6 日17時許，在桃園縣中壢市○○路上「儷灣汽車旅
    館」內，以注射針筒注射方式施用第一級毒品海洛因1 次。
    嗣於94年7 月7 日0 時30分許，在桃園縣中壢市○○路50巷
    口為警查獲，並扣得第一級毒品海洛因3 包（合計淨重3.75
    公克，空包裝重0.87公克）。
二、案經桃園縣政府警察局中壢分局報告臺灣桃園地方法院檢察
    署檢察官偵查起訴。
    理  由
一、按刑事訴訟法第273 條之1 第1 項規定除被告所犯為死刑、
    無期徒刑、最輕本刑為3 年以上有期徒刑之罪或高等法院管
    轄第一審案件者外，於審判期日前之程序進行中，被告先就
    被訴事實為有罪之陳述時，審判長得告知被告簡式審判程序
    之旨，並聽取當事人、代理人、辯護人及輔佐人之意見後，
    裁定進行簡式審判程序。經查，本件被告甲○○被訴違反毒
    品危害防制條例案，非前開不得進行簡式審判程序之案件，
    經被告於本院審理時就被訴事實為有罪之陳述，且經本院告
    知被告簡式審判程序之旨，聽取被告及檢察官之意見後，爰
    依上開刑事訴訟法第273 條之1 第1 項之規定，當庭裁定改
    依簡式審判程序審判之，合先敘明。
二、上開犯罪事實，業經被告甲○○於警詢及本院審理中坦承不
    諱，而被告於94年7 月7 日1 時30分許為警採集尿液送請臺
    灣尖端先進生技醫藥股份有限公司以酵素免疫分析法（EIA
    ）為初步檢驗，復以氣相層析質譜儀（GC/MS） 為確認檢驗
    結果，確呈可待因、嗎啡陽性（可待因、嗎啡均為海洛因代
    謝物質）反應，此有桃園縣政府警察局中壢分局被採尿人姓
    名編號對照表、臺灣尖端先進生技醫藥股份有限公司濫用藥
    物檢驗報告各1 份附卷可稽（見偵查卷第28、60頁）。又扣
    案海洛因3 包，經法務部調查局鑑定結果，確均含第一級毒
    品海洛因成分，合計淨重3.75公克（空包裝重0.87公克），
    有該局94年9 月7 日調科壹字第080009819 號鑑定通知書1
    紙附卷可稽（見偵查卷第59頁）。而按海洛因經注射入人體
    後，約80％於24小時內自尿中排出，一般而言，尿液中能否
    驗出嗎啡陽性與其投與量、投與途徑、採尿時間、個人體質
    及檢驗方法之靈敏度有關，國外曾有文獻報導注射6 毫克之
    海洛因鹽酸鹽，其代謝物嗎啡之平均可檢出時限約為26小時
    ，此有行政院衛生署藥物食品檢驗局81年9 月8 日81藥檢壹
    字第81 14885號函可按，且以氣相層析質譜分析法作藥物及
    其代謝產物之定性及定量分析檢驗者，幾乎不會有偽陽性反
    應產生，亦即如尿液中未含有煙毒之反應者，即不可能產生
    因藥物所引起之偽陽性反應，此為毒品檢驗學之常規，亦為
    本院辦理相關違反毒品危害防制條例案件所知悉，是以上開
    檢驗結果當足以認定為真實而堪予採信。足見上揭事實，除
    被告不利於己自白外，並有上述補強證據足佐，堪認被告自
    白與事實相符，應可採為論罪科刑之依據。又被告前曾因施
    用毒品案件，經臺灣板橋地方法院以88年度毒聲字第1593號
    裁定送觀察、勒戒，因認無繼續施用毒品之傾向，經臺灣板
    橋地方法院檢察署檢察官於88年3 月30日以88年度偵字第56
    25號為不起訴處分確定；又因施用毒品案件，經臺灣板橋地
    方法院以88年度毒聲字第6996號裁定送觀察、勒戒，因認有
    繼續施用毒品之傾向，經臺灣板橋地方法院以89年度毒聲字
    第4862號裁定令入戒治處所施以強制戒治，又經臺灣板橋地
    方法院以90年度毒聲字第1867號裁定停止戒治，所餘戒治期
    間付保護管束，於90年8 月15日執行完畢等情，有臺灣桃園
    地方法院檢察署刑案資料查註紀錄表、全國施用毒品案件紀
    錄表、受觀察勒戒人毒品及前科紀錄簡列表、臺灣高等法院
    被告前案紀錄表各1 份在卷為憑，其5 年內再犯本件施用第
    一級毒品之罪，事實已臻明確。綜上所述，足徵被告係於5
    年內再犯毒品危害防制條例第10條第1 項之罪，應予依法論
    科。
三、核被告所為，係犯毒品危害防制條例第10條第1 項之施用第
    一級毒品罪。其非法持有海洛因之低度行為，為其非法施用
    海洛因之高度行為所吸收，不另論罪。又被告前曾因竊盜案
    件，經臺灣士林地方法院以89年度易字第1017號判決判處有
    期徒刑6 月確定；又因竊盜案件，經臺灣高等法院以90年上
    易字第1447號判決判處有期徒刑1 年3 月確定；再因違反毒
    品危害防制條例案件，經臺灣高等法院以90年度上訴字第11
    7 號判決判處有期徒刑10月確定；上開3 罪經臺灣高等法院
    以90年度聲字第2335號裁定定應執行有期徒刑2 年3 月確定
    ，於90年5 月22日入監執行，於91年10月1 日縮短刑期假釋
    出監，於92年7 月8 日縮刑期滿假釋未經撤銷，未執行之刑
    以已執行論等情，有臺灣桃園地方法院檢察署刑案資料查註
    紀錄表、臺灣高等法院被告前案紀錄表各1 份在卷可稽；另
    按修正後刑法第2 條第1 項之規定：「行為後法律有變更者
    ，適用行為時之法律。但行為後之法律有利於行為人者，適
    用最有利於行為人之法律」，係規範行為後法律變更所生新
    舊法比較適用之準據法，於新法施行後，應適用新法第2 條
    第1 項之規定，為「從舊從輕」之比較，而刑法第47條累犯
    之規定於94年1 月7 日修正公布，並於95年7 月1 日施行，
    修正前刑法第47條規定：「受有期徒刑之執行完畢，或受無
    期徒刑或有期徒刑一部之執行而赦免後，5 年以內再犯有期
    徒刑以上之罪者，為累犯，加重本刑至二分之一。」修正後
    刑法第47條第1 項規定：「受徒刑之執行完畢，或一部之執
    行而赦免後，5 年以內故意再犯有期徒刑以上之罪者，為累
    犯，加重本刑至二分之一。」本件被告前受有期徒刑之執行
    完畢，於5 年以內再故意犯本件最重本刑為有期徒刑以上之
    罪，不論依修正前之刑法第47條或修正後之同法第47條第1
    項之規定，均構成累犯，對被告而言並無有利或不利之情形
    ，則應依修正後刑法第2 條第1 項前段規定，適用修正前刑
    法第47條論以累犯，並加重其刑。爰審酌被告施用毒品，戕
    害自身身心，前已經觀察、勒戒及強制戒治處分之執行，並
    經法院判刑，仍無戒除毒癮之決心，惟犯罪後尚能坦承犯行
    ，犯後態度尚佳及其素行等一切情狀，量處如主文所示之刑
    ，以示懲儆。至扣案之第一級毒品海洛因3 包（合計淨重
    3.75公克，空包裝重0.87公克），因包裝袋與海洛因並無法
    完全析離，此觀諸卷附法務部調查局93年11月16日調科壹字
    第09362396550 號函所示：「本局鑑驗毒品秤重主要係以傾
    倒，必要時亦會輔以刮杓刮取之方式，儘可能將原送驗包裝
    袋內毒品與包裝袋分離後各別秤重，所得之毒品重量稱為『
    淨重』，包裝袋重量則以『空包裝重』稱之，然無論依上述
    何種方式分離，原送驗包裝袋內均仍會有微量毒品成分殘留
    」等語可知，是均應依毒品危害防制條例第18條第1 項前段
    規定，不問屬於犯人與否，併諭知沒收銷燬之。
四、至被告固於本院審理時供稱：伊另於95年7 月17日上午有施
    用第一級毒品海洛因犯行云云，惟刑法第56條連續犯之規定
    已於94年2 月2 日修正公布刪除，並於95年7 月1 日施行，
    而被告所供上開施用毒品時，刑法已無連續犯之規定，況被
    告於本院審理時已供明：「我94年7 月7 日被捉後有戒毒，
    後來因胰臟發炎會痛，因痛的受不了，沒有健保卡，所以不
    得已才又買海洛因來止痛。我不是因施用毒品有上癮，而是
    因為痛的受不了才施打。」等語（見本院95年8 月11日簡式
    審判筆錄第4 頁），是被告所供上開施用毒品犯行，與本件
    顯無裁判上或實質上一罪關係，自非本件起訴效力所及，本
    院自無從審究，一併敘明。
據上論斷，應依刑事訴訟法第299 條第1 項前段，毒品危害防制
條例第10條第1 項、第18條第1 項前段，修正後刑法第2 條第1
項前段、修正前刑法第11條、第47條，判決如主文。
本案經檢察官嵇珮晶到庭執行職務。
中    華    民    國    95    年     8    月    25    日
                  刑事第二庭    法  官  鄭吉雄
以上正本證明與原本無異。
如不服本判決，應於判決送達後10日內向本院提出上訴狀（應附
繕本），上訴於臺灣高等法院。
                                書記官  謝至菁
中    華    民    國    95    年    8     月    25    日
附錄法條：
毒品危害防制條例第10條第1項
施用第一級毒品者，處 6 月以上 5 年以下有期徒刑。


司法院資訊處製作；財團法人民間司法改革基金會備份。
